【裁判字號】    99,聲再,21
【裁判日期】    990127
【裁判案由】    聲請再審
【裁判全文】
臺灣高等法院臺中分院刑事裁定          99年度聲再字第21號
再審聲請人
即受判決人  甲○○
                    國民
            乙○○
                    國民
共      同
選任辯護人  蘇顯騰律師
上列再審聲請人因貪污治罪條例案件，對於本院中華民國98年9
月8日98年度重上更(六)字第27號確定判決（第三審案號：最高法
院98年度臺上字第7490號。原審案號：臺灣彰化地方法院87年度
訴字第78號。偵查案號：臺灣彰化地方法院檢察署86年度偵字第
5561號），聲請再審，本院裁定如下：
    主  文
再審之聲請駁回。
    理  由
一、本件聲請意旨如附件刑事再審聲請狀影本內容所載〈如附件
    〉。
二、按聲請再審應以再審書狀，敘述理由，附具原判決之繕本及
    證據，提出於管轄法院為之，刑事訴訟法第429條定有明文
    。次按有罪之判決確定後，有刑事訴訟法第420條第1項各款
    情形者，為受判決人之利益，得聲請再審。又按所謂發見確
    實之新證據，係指就新證據之本身形式上觀察，毋須經調查
    程序，顯然可認為足以動搖原確定之判決者而言〈最高法院
    40年度臺抗字第2號判例參照〉。且刑事訴訟法第420條第1
    項第6款所謂發見確實之新證據，係指該證據於事實審法院
    判決前已經存在，為法院、當事人所不知，不及調查斟酌，
    至其後始行發見，且就證據本身形式上觀察，固不以絕對不
    須經過調查程序為條件，但必須顯然可認為足以動搖原有罪
    確定判決，而為受判決人無罪、免訴、免刑或輕於原判決所
    認罪名之判決者為限。故受理聲請再審之最後事實審法院，
    應就聲請再審理由之所謂「新證據」，是否具備事實審判決
    前已經存在，為法院、當事人所不知，事後方行發見之「嶄
    新性」，及顯然可認足以動搖原有罪確定判決，應為無罪、
    免訴、免刑或輕於原判決罪名之「顯然性」二要件，加以審
    查，為判斷應否准予開始再審之準據〈最高法院93年度臺抗
    字第98號裁定意旨參照〉。
三、經查：
  (一)按再審程序係就確定判決事實錯誤所設之救濟方法，除有刑
    事訴訟法第426條第3項前段所定情形外，應由判決之原審法
    院管轄。又上級審法院以上訴不合法，從程序上判決駁回上
    訴者，聲請再審之對象為原法院之判決，並非上級審法院之
    程序判決，該再審案件，仍應由原判決之法院管轄，此有最
    高法院93年度臺聲字第2號裁定意旨可資參照。本件再審聲
    請人即受判決人甲○○及乙○○二人〈以下稱再審聲請人〉
    具狀至本院聲請再審，觀其所附最高法院判決書之記載所示
    ，本案係業經本院以98年度重上更(六)字第27號為實體判決，
    再審聲請人不服，爰提起第三審上訴後，嗣經最高法院以98
    年度臺上字第7490號判決認其上訴違背法律上程式而以刑事
    訴訟法第395條前段之程序判決駁回其上訴，屬程序上之判
    決，自不得對之聲請再審。綜上所述，再審聲請人以本院實
    體上判決為對象，向本院聲請再審，揆之最高法院前揭意旨
    之說明，經核初步尚屬適法，是本院對本件再審案件應有管
    轄權，合先敘明。
  (二)依上開最高法院關於「發見確實之新證據」之說明：本件聲
    請意旨中所稱：「一彰化縣員林鎮公所98年10月5日員鎮人
    字第0980030495號函所附之白滄行、黃文正派令影本各二紙
    ；二彰化縣員林鎮公所99年1月18日員鎮清字第0990001167
    號函及99年1月12日申請書影本一份。」，此二者書證均於
    本院判決後所發生的新證據，於本院事實審審理中本無從為
    審酌，且此與發現新證據之「嶄新性」要件所指「應於事實
    審法院判決前已經存在，為法院、當事人所不知，不及調查
    斟酌，至其後始行發見」之要件並不符合，是該二者書證於
    本院聲請再審程序中爰不資為審酌事項之列。
  (三)而再審聲請人其聲請意旨所稱：原確定判決另就甲○○係擔
    任員林鎮公所清潔隊技工，並負責垃圾場之業務管理，主管
    業務包括「垃圾場處理、車輛進場管制及現場作業」等事務
    等情，係依據92年6月11日員鎮清字第920017521號函附員林
    鎮清潔隊任務組織表。然而，伊僅是依清潔隊隊長工作分配
    ，擔任垃圾清理費之繳費、繳庫，及協助隊長對於垃圾場處
    理、車輛進場管制及對現場作業人員之督導，關於垃圾場處
    理、車輛進場管制及現場作業等事務是清潔隊隊長的法定職
    權，伊並無該等職權，主張因伊並無職稱、官等、職等及員
    額，同時亦無法定職權，應非刑法所謂之公務員，是原確定
    判決認定事實顯然不正確，爰提出聲請意旨中之「三員林鎮
    公所清潔隊85、86年員工名冊一份；四彰化縣員林鎮公所分
    層負責表一份；五彰化縣員林鎮公所組織自治條例一份；六
    彰化員林鎮公所清潔隊組織規程影本一份；七彰化縣員林鎮
    公所清潔隊編制表影本一份；八彰化員林鎮公所清潔隊原定
    、修正編制對照表影本一份；九彰化縣員林鎮公所98年7月3
    日員鎮清字第0980019750號函影本一份；十彰化縣員林鎮公
    所支出傳票及良杰公司出具的收據等資料影本一冊，98年10
    月5日員鎮人字第0980030495號函；十一彰化縣員林鎮公所83
    年12月15日員清字第27752號函及檢送資料影本一份」等書
    證為憑。
  (四)惟本件於案發期間，關於甲○○之身分，原判決事實欄內容
    已載明伊擔任員林鎮公所清潔隊技工，並負責垃圾場之業務
    管理，主管業務包括垃圾場處理、車輛進場管制及現場作業
    等事務等情，有彰化縣員林鎮公所95年9月20日員鎮清字第
    0950027298號函、98年7月3日員鎮清字第0980019750號函、
    及92年6月11日員鎮清字第920017521號函附員林鎮清潔隊任
    務組織表在卷足參〈本院更(五)審卷(一)第97頁、本院卷第43頁
    、本院更(二)卷(二)第476頁〉，是甲○○雖為約僱人員，但係
    員林鎮公所依事務管理規則報請彰化縣政府核准後所僱用之
    技工，且自83年10月起至86年6月止，負責垃圾場業務管理
    ，「阿寶坑垃圾掩埋場」啟用後，並負責該垃圾掩埋場之廢
    水處理業務、圾垃場過磅、掩埋等工作人員之業務督導及掩
    埋場大門鑰匙之保管，而「阿寶坑圾垃掩埋場」係為處理員
    林鎮廢棄物之公共目的而設置該垃圾衛生掩埋場，甲○○係
    從事與員林鎮環境衛生有關之垃圾掩埋場之管理等公共事務
    ，自具有依法令從事於公共事務，而具有法定職務權限之公
    務員身分。再者，關於甲○○所主管之事務，原判決事實欄
    內容亦為載明甲○○在任職員林鎮公所清潔隊技工及指派負
    責垃圾場業務管理期間，除負責「阿寶坑垃圾場」之廢水處
    理業務及圾垃場過磅、掩埋等工作人員之業務督導外，並與
    隊長、分隊長及其他圾垃場工作人員保管「阿寶坑垃圾場」
    管制進場大門之鑰匙，亦據甲○○供述在卷。同時甲○○亦
    明知員林鎮公所原使用之「錦安坑垃圾處理場」因容量已趨
    飽和，乃公告自83年12月15日起停止事業廢棄物進場傾倒，
    並於同日啟用「阿寶坑垃圾掩埋場」，除該所清潔隊清運之
    一般家庭廢棄物外，員林鎮事業廢棄物之傾倒，須依規定繳
    費後始准傾倒，收費標準為：農用小型運搬車每車新臺幣〈
    下同〉三百元〈總載重未滿1噸〉、總載重量1噸以上至2噸
    為六百元，2噸以上未滿3噸為九百元，餘依此類推〈即不滿
    1噸以1噸計，每噸處理費三百元〉，並嚴禁非員林鎮廢棄物
    傾倒等事實，有員林鎮公所86年8月20日員鎮清字第18121號
    函及隨函檢附之員林鎮公所83年12月15日員鎮清字第27752
    號函、清運事業廢棄物收費標準及公告等附件在卷可考〈本
    院98年度重上更(六)字第27號判決第6、7頁〉，則已詳細對甲
    ○○身分為公務員及職務為何而為論證說理，是聲請人上開
    所謂發現新證據等，經核自不足以動搖原確定裁判，亦不足
    以推翻原確定裁判，並非確實之新證據。
  (五)最後，其他聲請意旨中之關於甲○○如何違背法令，違背何
    種法令之指摘等情，以及甲○○進行交付或經由張秀女轉交
    鑰匙係屬重要，是如何違背法令或僅是行為不當等語，無非
    就原確定判決理由已說明或原確定判決採證認事其職權之適
    法行使再行爭執，進而主張對自己有利之判斷。惟如證據等
    業經本院本其自由心證及論理法則、經驗法則而取捨據以認
    定事實者，苟非因認定事實有顯然重大錯誤而構成違法外，
    蓋為事實審法院調查事實取捨證據之職權行使，並非為再審
    理由所涵蓋在內，僅再審聲請人據以爭執原確定判決對證據
    之取捨，仍不能准許為再審之開始。本院認再審聲請人所主
    張並非足以推翻原確定判決所憑以定罪之證據，亦即非屬必
    須顯然可認為足以動搖原有罪確定判決，而為受判決人無罪
    、免訴、免刑或輕於原判決所認罪名之判決者，此亦與「顯
    然性」要件有違。是再審聲請人以此部分之理由據以聲請再
    審，核與前揭刑事訴訟法第420條第6款規定不合，是聲請人
    再審聲請自無理由，應予駁回。
四、據上論斷，應依刑事訴訟法第434條，裁定如主文。
中    華    民    國    99    年    1    月    27     日
            刑事第三庭    審判長法  官  王  增  瑜
                                法  官  吳  進  發
                                法  官  梁  堯  銘
以上正本證明與原本無異。
如不服本裁定，得於收受送達後5日內向本院提出抗告書狀(須附
繕本)。
                                書記官  陳  玫  伶
中    華    民    國    99    年    1    月    27     日


司法院資訊處製作；財團法人民間司法改革基金會備份。
